最高法院刑事判決　　　　　　九十六年度台上字第七四三九號
上　訴　人　甲○○
上列上訴人因業務過失致人於死案件，不服台灣高等法院中華民
國九十六年四月三十日第二審判決（九十六年度交上訴字第一三
號，起訴案號：台灣台北地方法院檢察署九十五年度偵字第七八
四二號），提起上訴，本院判決如下：
    主  文
原判決撤銷，發回台灣高等法院。
    理  由
本件原判決認定：上訴人甲○○係國光汽車客運股份有限公司駕
駛，以駕駛大客車載運乘客為業，為從事駕駛業務之人。於民國
九十五年三月二十日晚間二十一時十分許，駕駛車牌號碼五七三
－ＦＥ號國光號營業大客車，由西向東沿台北市中山區○○○路
第三車道行駛至該路與中山北路一段交岔路口時，其已看見行人
邱石來面朝西南方站立於中山北路、南京西路交岔路口處中山北
路北往南車道快、慢車道間分隔島前，原應注意行至交岔路口時
應注意車前狀況，以隨時採取必要安全措施，而依當時天候、路
面狀況又無不能注意之情事，竟專注於觀看右側狀況，而疏未注
意車前左側狀況，貿然右轉行駛，適行人邱石來本應注意在設有
人行地下道之道路，必須經由人行地下道穿越，不得在其一００
公尺範圍內穿越道路，亦疏未注意，貿然在上開處所穿越中山北
路一段南往北方向慢車道，以致上訴人閃煞不及，所駕大客車左
前車角撞擊邱石來右側身體，致邱石來受有顱骨骨折併瀰漫性蜘
蛛網膜下腔出血與右側硬腦膜下出血等傷害。上訴人於車禍發生
後即停留現場，於台北市政府警察局交通大隊警員前往現場處理
，尚未發覺犯罪人之際，即坦承為肇事人而接受裁判；嗣邱石來
經送往馬偕紀念醫院台北院區急救後，因嚴重頭部外傷致顱內出
血於同年月二十二日上午三時二十分不治死亡等情。因而維持第
一審論處上訴人從事業務之人，因業務上之過失致人於死罪刑之
判決，駁回上訴人在第二審之上訴。固非無見。
惟查：(一)、刑事訴訟法第三百六十五條規定：「審判長依第九十
四條訊問被告後，應命上訴人陳述上訴之要旨」，此為第二審上
訴必經之程序，若審判長未命上訴人陳述其上訴要旨，而上訴人
亦未自行陳述，遽行判決，其訴訟程序自屬違法。茲檢察官對於
本件第一審判決，聲明不服，提起第二審上訴，乃原審於審判期
日，非特未列檢察官為上訴人，亦未於依刑事訴訟法第九十四條
為被告人別訊問後命其陳述上訴之要旨（見原審卷第三十六頁正
、反面）。雖於審判筆錄朗讀案由後加註「審判長請檢察官陳述
上訴意旨。」不惟其程序已與前開規定相違，且未記載檢察官所
陳述上訴之內容，究竟是檢察官未為陳述，抑或書記官所記載之
筆錄有所脫漏？且原判決當事人欄亦未記載「檢察官為上訴人」
，此有審判筆錄及原判決可稽，其所踐行之訴訟程序，已難謂無
違法。(二)、採為判決基礎之證據資料，必須經過調查程序，以顯
出於審判庭者，始與直接審理主義相符，否則其所踐行之訴訟程
序，即有違背法令。本件檢察官提起第二審上訴時主張「本件犯
罪時、地係在鬧區，在場目擊之人甚眾，員警到場依據報案之人
之描述，已足為被告犯罪事實及身分之辨識，縱令被告於員警到
場為犯罪事實之描述，不符自首之要件，第一審未傳訊到場處理
之警員查證，亦未調取報案紀錄，有應調查之證據漏未調查之違
法」（見原審卷第二十五頁上訴書）。原審就該部分未予調查，
亦未說明毋庸調查理由，自嫌理由欠備。又原判決引用台北市政
府警察局交通事故肇事人自首情形紀錄表，作為上訴人自首減輕
其刑之依據，然該紀錄表未於審判期日予以提示，逕採為證據資
料，其判決亦難謂無違背法令。以上或為上訴意旨所指摘，或為
本院得依職權調查之事項，應認原判決有發回更審之原因。又中
華民國九十六年罪犯減刑條例業已公布施行，上訴人具狀陳明已
與被害人家屬達成和解，並已賠償，提出和解筆錄在卷，案經發
回，宜併注意及之。
據上論結，應依刑事訴訟法第三百九十七條、第四百零一條，判
決如主文。
中　　華　　民　　國　九十六　年　 十二　 月  二十一　日
                      最高法院刑事第九庭
                          審判長法官  洪　清　江
                                法官  石　木　欽
                                法官  李　伯　道
                                法官  韓　金　秀
                                法官  陳　晴　教
      本件正本證明與原本無異
                                      書  記  官
中　　華　　民　　國　九十六　年　 十二　 月　二十八　日
                                                      v
